【裁判字號】    99,家抗,5
【裁判日期】    990226
【裁判案由】    訴訟救助
【裁判全文】
臺灣高等法院高雄分院民事裁定           99年度家抗字第5號
抗  告  人  乙○○
相  對  人  甲○○
上列抗告人因與相對人間聲請訴訟救助事件，對於民國98年9 月
30日臺灣高雄地方法院98年度家救字第138 號所為裁定提起抗告
，本院裁定如下：
    主  文
抗告駁回。
抗告訴訟費用由抗告人負擔。
    理  由
一抗告意旨略以：相對人早已離家，抗告人亦因涉案而遭羈押，
  兩造之長女潘品婷則由抗告人之父母照顧，況相對人與外遇男
  友同居，故相對人呈報不實虛偽資料向原法院聲請訴訟救助，
  致原裁定記載「聲請人全戶人口數3 人」之虛偽事實，已有不
  當；又相對人向原法院起訴請求離婚、酌定監護、扶養費等事
  項，依司法院修正頒布之「法院適用鄉鎮市調解條例應行注意
  事項」，考量司法資源之節約，相對人應循「鄉鎮市調解」解
  決上開請求，而非訴訟，是以相對人聲請訴訟救助亦有不當。
  綜上，原裁定准予本件訴訟救助與法有違，爰提起本件抗告，
  請求廢棄原裁定等語。
二按當事人無資力支出訴訟費用者，法院應依聲請，以裁定准予
  訴訟救助，但顯無勝訴之望者，不在此限。法院認定前項資力
  時，應斟酌當事人及其共同生活親屬基本生活之需要，民事訴
  訟法第107 條定有明文。又按法律扶助法第62條亦明定：經分
  會准予法律扶助之無資力者，其於訴訟程序中，向法院聲請訴
  訟救助時，應准予訴訟救助。但另有不符法律扶助事實之證明
  者，不在此限。
三經查：本件相對人業經法律扶助基金會高雄分會審核全部准予
  法律扶助，有法律扶助基金會高雄分會民國98年6 月18日審查
  表附卷可憑（見原法院卷第10頁）。又依相對人戶籍謄本、97
  年度綜合所得稅各類所得資料清單、財產歸屬資料清單（見原
  法院卷第5 頁至第9 頁、第11頁），足認相對人並無收入及財
  產，確屬無資力，此外，復無事實證明聲請人有不符法律扶助
  之情事。再者，本件相對人對抗告人起訴請求離婚、酌定監護
  及給付扶養費與精神慰撫金等事件，現已由原法院受理在案，
  依相對人所提出之民事聲請訴訟救助狀、原法院97年10月3 日
  97 年 度家護字第1315號民事通常保護令、財團法人義大醫院
  98年3 月1 日受理家庭暴力事件驗傷診斷書、平均每人月消費
  支出表，其並非顯無勝訴之望，自符民事訴訟法第107 條關於
  訴訟救助之規定，則揆諸首揭說明，應准予訴訟救助。原裁定
  審酌上開事項，准予訴訟救助，乃與法相符，並無違誤。
四至抗告人主張原裁定因相對人提供虛偽資料致原裁定記載「聲
  請人全戶人口數3 人」有所違誤等語。惟查：原裁定係憑法律
  扶助基金會高雄分會98年6 月18日審查表，並參佐戶籍謄本而
  為上開記載一節，有該審查表及戶籍謄本可憑（見原法院卷第
  5 頁、第10頁），並無錯誤。況依前揭說明，法院是否准予訴
  訟救助之聲請，僅須審酌當事人無資力支出訴訟費用及非顯無
  勝訴之望即可，而戶籍人口數係為計算該戶人員之收入及財產
  總和有無逾法律扶助資力之上限，並非逕以戶籍人口數做為相
  對人有無資力之認定依據。因此，抗告人主張其全戶人口數並
  非3 人等語，固因抗告人現因刑事案件羈押於高雄看守所、相
  對人已分居、幼女潘品婷由祖父母照顧，均未居住於戶籍地而
  難謂非實，然此尚與聲請訴訟救助法院應審酌之事項無涉，反
  而可徵相對人同戶之人員均無收入及資產。是以，抗告人就此
  主張，並不足採。又抗告人復主張相對人應以「鄉鎮市調解」
  解決其請求離婚、酌定監護及給付扶養費與精神慰撫金等事件
  ，以節省司法資源，故原法院不應准予訴訟救助等語，亦與本
  件聲請訴訟救助應審酌之事項無涉。抑且，相對人以訴訟為上
  開請求，乃其權利，法無明文強制其須以「鄉鎮市調解」為之
  。是以，相對人就此主張，並不足採。抗告意旨指摘原裁定不
  當，乃無所據，應予駁回。
五據上論結，本件抗告為無理由，依民事訴訟法第495 條之1 第
  1 項、第449 條第1 項、第95條、第78條，裁定如主文。
中    華    民    國    99    年    2     月    26    日
                            民事第四庭
                                審判長法官  蔡文貴
                                法      官  黃科瑜
                                法      官  謝靜雯
以上正本證明與原本無異。
如不服本裁定應於送達後10日內向本院提出再抗告狀（並按他造
當事人之人數附繕本），並繳納再抗告費新臺幣1,000 元。
再為抗告僅得以適用法規顯有錯誤為理由，並應委任律師為代理
人。
中    華    民    國    99    年    2     月    26    日
                                書  記  官  楊茱宜
附註：
抗告人之配偶、三親等內之血親、二親等內之姻親，或抗告人為
法人、中央或地方機關時，其所屬專任人員具有律師資格並經法
院認適當者，亦得為第三審代理人。
抗告人或其法定代理人具有律師資格者及前項情形，應於提起抗
告或委任時釋明之。

司法院資訊處製作；財團法人民間司法改革基金會備份。
